臺灣桃園地方法院民事判決
109年度原訴字第75號
原      告  陳人傑  


訴訟代理人  楊國弘律師（法律扶助律師）                被
      告  林明憲    住臺東縣○○鄉○○村00鄰○○00號

訴訟代理人  呂明修律師（法律扶助律師）
上列當事人間請求損害賠償事件，原告提起刑事附帶民事訴訟，
經本院刑事庭移送前來（108年度原交附民字第9號），本院於民
國111年4月13日言詞辯論終結，判決如下：
    主      文
被告應給付原告新臺幣壹佰壹拾壹萬捌仟伍佰伍拾壹元，及自民
國一○八年八月九日起至清償日止，按週年利率百分之五計算之
利息。
原告其餘之訴駁回。
訴訟費用由被告負擔百分之三十八，餘由原告負擔。
本判決原告勝訴部分，於原告以新臺幣參拾柒萬貳仟元為被告供
擔保後，得假執行。但被告以新臺幣壹佰壹拾壹萬捌仟伍佰伍拾
壹元為原告預供擔保後，得免為假執行。
原告其餘假執行之聲請駁回。　　
    事實及理由
壹、程序事項：
    被告經合法通知未於最後言詞辯論期日到場，核無民事訴訟
    法第386條各款所列情形，爰依原告之聲請，由其一造辯論
    而為判決。
貳、實體事項：
一、原告起訴主張：被告明知其自用小客車之駕駛執照業經吊銷
    ，卻仍於民國107年6月10日晚間9時45分許，駕駛車牌號碼0
    000-00號自用小貨車，沿桃園市八德區中山一路往大溪方向
    行駛，行經中山一路106之1號前之中央行車分向線路段，先
    將上開自用小貨車停放於路旁，本應注意起駛前應顯示方向
    燈，前後左右有無障礙或車輛行人，並應讓行進中之車輛行
    人優先通行，且在迴車前，應暫停並顯示左轉燈光或手勢，
    看清有無來往車輛，始得迴轉，而依當時天候雨、夜間有照
    明、柏油路面濕潤、無缺陷、無障礙物且視距良好，當時並
    無不能注意之情形，竟疏未注意及此，既未看清有無來往車
    輛，亦未禮讓行進中之車輛先行，冒然自路旁之停放處，起
    駛進入車道並向左迴轉，適有原告騎乘車牌號碼000-000號
    普通重型機車(下稱系爭機車)，沿桃園市八德區中山一路往
    大溪方向駛至該處，為閃避被告貿然向左迴轉之自用小貨車
    ，因而失控人車倒地滑行，並造成原告受有頸椎椎弓骨折、
    創傷性蜘蛛網膜下腔出血、創傷性硬腦膜下出血、頸椎骨折
    、右手臂及肘部擦傷、右膝及小腿擦傷等傷害(下稱系爭傷
    害)。被告上開不法行為業經本院108年度原交訴字第9號判
    決在案，爰依民法侵權行為之規定請求被告賠償醫療費新臺
    幣(下同)6萬1,292元、看護費39萬6,000元、交通費1萬7,95
    0元、護具6,500元、不能工作之損失42萬4,000元、勞動能
    力減損82萬7,044元及精神慰撫金117萬2,956元等語，並聲
    明：㈠被告應給付原告290萬5,742元及自起訴狀繕本送達翌
    日起至清償日止，按週年利率百分之五計算之利息。㈡原告
    願供擔保請准宣告假執行。
二、被告則以：就本件刑事判決所認定關於過失傷害部分之事實
    ，以及原告請求醫療費用6萬892元、看護費用28萬9,800元
    、交通費1萬2,640元及護具6,500元部分不爭執，其餘請求
    均有爭執。原告就本件事故之發生亦有未注意車前狀況之過
    失等語置辯。並聲明：㈠原告之訴駁回。㈡如受不利判決，被
    告願供擔保請准宣告免為假執行。
三、原告主張之前揭事實，已據其提出沙爾德聖保祿修女會醫療
    財團法人聖保祿醫院、長庚醫療財團法人林口長庚紀念醫院
    (下稱長庚醫院)、臺北醫學大學附設醫院診斷證明書影本為
    證（見本院109年度桃司調字第253號卷〈下稱調解卷〉第33
    、47、48頁）；被告因上開車禍肇事行為，業經本院108年
    度原交訴字第9號刑事判決認犯過失傷害罪在案，有上開刑
    事判決在卷可佐（見調解卷第6至17頁），且被告對此均不
    予爭執，原告主張因被告之過失侵權行為而受有損害之事實
    ，堪信為真實。
四、按因故意或過失，不法侵害他人之權利者，負損害賠償責任
    ；不法侵害他人之身體或健康者，對於被害人因此喪失或減
    少勞動能力或增加生活上之需要時，應負損害賠償責任；不
    法侵害他人之身體、健康者，被害人雖非財產上之損害，亦
    得請求賠償相當之金額，民法第184條第1項前段、第193條
    第1項、第195條第1項分別定有明文。查本件事故既因被告
    疏未注意迴車前應暫停並顯示左轉燈光，即貿然迴轉致擦撞
    原告所騎乘之系爭機車，而具有過失，其過失與原告所受有
    上開之傷害間具有因果關係，則原告依上開規定請求被告應
    負損害賠償之責，於法有據。茲就原告請求之金額是否有理
    由，逐項審酌如後：
  ㈠原告因本件事故支出醫療費用6萬892元、交通費用1萬2,640
    元、看護費28萬9,800元及購買護具費用6,500元，為兩造所
    不爭執（見調解卷第30頁，本院卷第15、17、104頁）。
  ㈡不能工作之損失：
  1.原告主張其因本件事故受傷，治療期間受有8個月不能工作
    之損失，以每月平均薪資5萬3,000元計，共受有42萬4,000
    元之薪資損失。惟查，觀諸長庚醫院110年4月26日長庚院林
    字第1091251450號之函文：「…考量病人骨折，醫療上建議
    修養1至2個月為宜；至於病人實際上所須休養期間…因個別
    病人之具體病情、個人體質、日常生活需求及工作情況等條
    件均有不同，尚難一概而論…」等語(見本院卷第35頁)，本
    院審酌原告受傷時尚屬年輕，復原能力較佳，且原告既經專
    科醫師以其醫療專業判斷須休養1至2個月，此醫囑判斷自屬
    可採，堪認原告所受之傷勢僅有休養2個月之必要，原告未
    舉證證明其有延長休養之必要而致其不能工作等情，本院自
    難認就超過2個月部分之薪資損失為有理由。
  2.按損害賠償，除法律另有規定或契約另有訂定外，應以填補
    權人所受損害及所失利益為限。依通常情形，或依已定之計
    劃、設備或其他特別情事，可得預期之利益，視為所失利益
    ，民法第216條定有明文，故不能工作之損失，係在填補被
    害人因遭逢侵權行為，完全無法從事原有工作而獲致薪資期
    間之所失利益。查，原告平均薪資應以其本件車禍發生前，
    每月固定得領取之薪資為限，而年終獎金為公司為慰勞員工
    辛勞，於年度終了時一次性給予之獎金，年終獎金核發因素
    多端，自難列入原告每月得領取之薪資平均計算之範圍。原
    告於本件事故前之107年1月至4月於彭園會館擔任廚師，每
    月實領薪資分別為4萬6,004元、4萬6,004元(未含年終獎金2
    萬8,800元、春酒獎金5,000元)、4萬5,004元、5萬7,204元
    ，同年5月起改至一把米家常菜館任職，每月薪資為5萬3,00
    0元，有一把米家常菜館出具之在職證明及宏萬股份有限公
    司檢附原告107年1至4月之薪資明細為證（見調解卷第57頁
    ，本院卷第97至98頁)，是原告於本件車禍事故發生前即107
    年1月至6月之平均薪資為5萬36元【計算式：（4萬6,004元
    ＋4萬6,004元＋4萬5,004元＋5萬7,204元＋5萬3,000元＋5
    萬3,000元）÷6個月＝5萬36元】，準此，原告因本件事故
    所受之傷害，得請求不能工作之損失為10萬72元（計算式：
    5萬36元×2個月＝10萬72元），逾此數額之請求，為無理由
    ，自應駁回。
  ㈢勞動能力減損：
  1.按被害人因身體健康被侵害而喪失勞動能力所受之損害，其
    金額應就被害人受侵害前之身體健康狀態、教育程度、專門
    技能、社會經驗等方面酌定之，不能以一時一地之工作收入
    為準，應以其能力在通常情形下可能取得之收入為標準（最
    高法院61年度台上字第1987號、63年台度上字第1394號判例
    意旨參照）。又依民法第193 條第1 項命加害人一次支付賠
    償總額，以填補被害人所受喪失或減少勞動能力之損害，應
    先認定被害人因喪失或減少勞動能力而不能陸續取得之金額
    ，按其日後本可陸續取得之時期，各照霍夫曼式計算法，扣
    除依法定利率計算之中間利息，再以各時期之總數為加害人
    一次所應支付之賠償總額，始為允當。
  2.經查，原告於107年6月10日發生交通事故，有第六、七節頸
    椎滑脫，術後，殘存後頸緊、痛及前頸疤痕等症，勞動力減
    損比例為7％乙節，有長庚醫院110年8月2日長庚院林字第11
    00000000號函在卷可參（見本院卷第51頁），堪認原告勞動
    能力因本件車禍減損7％，應屬妥適。又本件原告受傷時約
    為35歲，其學歷為高職畢業，事發前擔任一把米家常菜館之
    廚師工作，每月薪資為5萬3,000元，再對照勞動部勞工保險
    局所提供之勞工保險被保險人投保資料表，原告自104年10
    月起至107年4月間之實際投保薪資各為3萬8,200元、4萬100
    元、4萬2,000元、2萬8元、2萬1,009元、4萬5,800元（見本
    院卷第83頁），是以原告年齡尚值青壯年、教育程度為高職
    畢業、從事廚師工作多年經驗甚豐、身體狀態健全，併事發
    前數年間所獲得工作薪資約4萬多元至5萬多元左右等方面評
    量，認按月薪5萬36元應屬其於通常情形下可能取得之收入
    ，而以此作為計算原告勞動能力減損所受損害之標準，應屬
    適當。
  3.復按勞工未滿65歲者，雇主不得強制其退休，勞動基準法第
    54條第1項第1款定有明文。本件原告已請求自事發後2個月
    （即107年6月10日起至107年8月9日止）不能工作之損害，
    詳如前述，而所謂不能工作之損害，乃較勞動能力減少之損
    害範圍更大，性質上實已包含勞動能力減少之損害在內，原
    告自不得重複請求。準此，經扣除前揭不能工作之損失後，
    原告勞動力減損之損害應自107年8月10日起計算至法定強制
    退休年齡65歲（即137年4月26日）止，以原告於通常情形下
    可取得之收入標準即按月5萬36元為計算基礎。又依霍夫曼
    式計算法扣除中間利息（首期給付不扣除中間利息）核計其
    金額為1,111萬4,658元【計算方式為：600,432×18.221150
    36 +(600,432×0.00000000)×(18.00000000-00.00000000)
    =11,114,658. 000000000。其中18.00000000為年別單利5%
    第29年霍夫曼累計係數，18.00000000為年別單利5%第30年
    霍夫曼累計係數，0.00000000為未滿一年部分折算年數之比
    例(260/366=0.00000000)。採四捨五入，元以下進位】，惟
    因原告僅受有勞動能力減少7％之損害，則該段期間之勞動
    能力減損金額為77萬8,026元（計算式：1,111萬4,658元×7
    ％＝77萬8,026元，元以下四捨五入），逾此金額之請求，
    不應准許。
  ㈣精神慰撫金：
    按精神慰藉金之賠償須以人格權遭遇侵害，使精神上受有痛
    苦為必要，其核給之標準固與財產上損害之計算不同，然非
    不可斟酌雙方身分資力與加害程度，及其他各種情形核定相
    當之數額；所謂相當，除斟酌雙方身分資力外，尤應兼顧加
    害程度與其身體、健康影響是否重大以為斷，最高法院51年
    臺上字第223 號判例意旨參照。查本件原告因被告疏未注意
    迴車前應暫停並顯示左轉燈光，即貿然迴轉致撞擊原告所駕
    駛之系爭機車，致原告受有系爭傷害。又原告為高職畢業，
    職業為廚師，暨每月薪資所得、財產狀況，以及被告為小學
    畢業，暨每月薪資所得、財產狀況，業據原告陳明在卷（見
    本院卷第104頁），復有被告個人戶籍資料、兩造稅務電子
    閘門財產所得調件明細表在卷可參（見臺灣桃園地方檢察署
    107年度偵字第22260號卷第6頁，本院個資卷），以及原告
    之受傷程度、為此所受之身體、生活上之不便及精神上之痛
    苦、被告預防事故發生之可能性高低等一切情狀，認本件原
    告請求被告給付精神慰撫金35萬元，尚屬適當，應予准許。
  ㈤綜上所述，原告因本件事故所受之損害為醫療費用6萬892元
    、交通費1萬2,640元、看護費28萬9,800元、購買護具費用
    6,500元、不能工作之損失10萬72元、勞動能力減損77萬8,
    026元及精神慰撫金35萬元，合計159萬7,930元。
五、又按損害之發生或擴大，被害人與有過失者，法院得減輕賠
    償金額，或免除之，民法第217條第1項定有明文。而法院
    對於賠償金額減至何程度，抑為完全免除，雖有裁量之自由
    ，但應斟酌雙方原因力之強弱與過失之輕重以定之（最高法
    院54年台上字第2433號判例意旨參照）。查本件車禍經送桃
    園市政府車輛行車事故鑑定覆議委員會鑑定後，鑑定意見認
    ：被告無照(吊銷)駕駛自用小貨車，自路邊起始左迴轉未看
    清無來往車輛且未讓車道行進中車輛先行，為肇事主因；原
    告駕駛普通重型機車，未注意車前狀況，為肇事次因等語，
    此有卷附桃園市政府車輛行車事故鑑定覆議委員會桃市覆10
    90085號鑑定覆議意見書在卷可稽（見本院卷第28至30頁）
    ，本院斟酌卷內事證及兩造陳述，認此鑑定意見可資贊同。
    爰審酌本件系爭交通事故之發生，雙方均有違規行為以及違
    規情節等一切情狀，認原、被告之過失比例應各為30％、70
    ％，故上述原告因本件交通事故受有之損害總計161萬2,036
    元，依過失相抵，自得減輕被告所應賠償之金額，故被告應
    賠償原告之金額應核減為111萬8,551元（計算式：159萬7,9
    30元×0.7＝111萬8,551元）。
六、末按給付無確定期限者，債務人於債權人得請求給付時，經
    其催告而未為給付，自受催告時起，負遲延責任。其經債權
    人起訴而送達訴狀，或依督促程序送達支付命令，或為其他
    相類之行為者，與催告有同一之效力。遲延之債務，以支付
    金錢為標的者，債權人得請求依法定利率計算之遲延利息。
    但約定利率較高者，仍從其約定利率。應付利息之債務，其
    利率未經約定，亦無法律可據者，週年利率為百分之五。民
    法第229 條第2 項、第233 條第1 項、第203 條分定明文。
    本件為侵權行為之債，兩造自無約定清償期及利率，原告主
    張被告應自刑事附帶民事起訴狀送達被告之翌日起至清償日
    ，按法定利率計算之利息，上開起訴狀繕本於108年7月29日
    寄存送達被告而生送達及催告效力，有送達證書（見本院10
    8年度審原交附民字第14號卷第9頁）可稽，是本件原告請求
    被告給付利息之起算日為108年8月9日，應堪認定。
七、綜上所述，本件原告請求被告應給付111萬8,551元，及自10
    8年8月9日起至清償日止，按週年利率5%計算之利息，為有
    理由，應予准許，逾此範圍之請求，為無理由，應予駁回。
    又本件原告勝訴部分，兩造分別陳明願供擔保請准宣告假執
    行或免為假執行，核無不合，爰分別酌定相當之擔保金額，
    予以准許。至原告敗訴部分，其假執行之聲請失所附麗，應
    予駁回。
八、本件事證已臻明確，原告其餘攻擊防禦方法及所提之證據，
    經本院審酌後，認為均與判決結果無影響，爰不一一論述，
    附此敘明
九、訴訟費用負擔之依據：民事訴訟法第79條。　　　　　　
中　　華　　民　　國　　111 　年　　4 　　月　　29　　日
                  民事第二庭    法　官　李麗珍
以上正本係照原本作成。
如對本判決上訴，須於判決送達後 20 日內向本院提出上訴狀。
如委任律師提起上訴者，應一併繳納上訴審裁判費。
中　　華　　民　　國　　111 　年　　4 　　月　　29　　日
                                書記官  謝伊婕